臺灣臺中地方法院刑事判決
111年度交訴字第56號
公  訴  人  臺灣臺中地方檢察署檢察官
被      告  陳信錩


上列被告因肇事逃逸案件，經檢察官提起公訴（110年度偵字第4
0627號），嗣被告於準備程序中就被訴事實為有罪之陳述，經告
知簡式審判程序之旨，並聽取當事人之意見，經本院合議庭裁定
由受命法官獨任進行簡式審判程序，判決如下：
    主    文
陳信錩犯駕駛動力交通工具發生交通事故，致人傷害而逃逸罪，
處有期徒刑陸月，如易科罰金，以新臺幣壹仟元折算壹日。
    犯罪事實
一、陳信錩駕照業經吊銷，仍於民國110年10月17日11時40分許
    ，騎乘車號000-000號普通重型機車，自臺中市○○區○○路000
    號前起步行駛，欲駛入中山路由東往西方向車道，本應注意
    起駛前，應讓行進中之車輛先行，依當時情形又無不能注意
    之情事，竟疏未注意，而貿然駛入車道，適有王秀玲騎乘車
    號000-000號普通重型機車，沿同市區同路段由東往西行駛
    在機車道上，至前開地點因而閃避不及，致陳信錩騎乘機車
    左側車身撞及王秀玲騎乘機車右側車身，王秀玲人車倒地，
    因此受有兩側膝部擦傷、右大腳趾擦傷、右側胸壁挫傷等傷
    害（過失傷害部分業經撤回告訴，另為不起訴處分）。詎陳
    信錩明知已肇事致王秀玲倒地受傷，聽聞後續到場之王秀玲
    父親表示要報警，竟未採取救護或其他必要措施，亦未向警
    察機關報案處理或留下聯繫方式，竟基於肇事致人受傷逃逸
    之犯意，騎乘上開機車逕行離開而逃逸。嗣警據報到場調閱
    現場路口監視器錄影畫面查悉上情。
二、案經王秀玲訴請臺中市政府警察局豐原分局報告臺灣臺中地
    方檢察署檢察官偵查起訴。
    理    由
壹、程序事項
一、按除被告所犯為死刑、無期徒刑、最輕本刑為三年以上有期
    徒刑之罪或高等法院管轄第一審案件者外，於前條第1項程
    序進行中，被告先就被訴事實為有罪之陳述時，審判長得告
    知被告簡式審判程序之旨，並聽取當事人、代理人、辯護人
    及輔佐人之意見後，裁定進行簡式審判程序，刑事訴訟法第
    273條之1第1項定有明文。查本件被告陳信錩肇事逃逸案件
    ，被告於本院準備程序就被訴事實為有罪之陳述，經本院告
    知被告簡式審判程序之旨，並聽取檢察官、被告之意見後，
    裁定改依簡式審判程序進行審判。
二、按簡式審判程序之證據調查，不受第159條第1項之限制，刑
    事訴訟法第273條之2定有明文，是於行簡式審判程序之案件
    ，被告以外之人於審判外之陳述，除有其他不得作為證據之
    法定事由外，應認具有證據能力。本判決所援引被告以外之
    人於審判外之陳述，因本案採行簡式審判程序，復無其他不
    得作為證據之法定事由，依上說明，應認均具有證據能力，
    合先敘明。
三、至於卷內所存經本院引用為證據之非供述證據部分，審酌與
    本件待證事實間均具有關連性，且無證據證明係實施刑事訴
    訟程序之公務員違背法定程序所取得，亦無證據證明有何偽
    造、變造之情事，復經本院行調查證據程序，是依刑事訴訟
    法第158 條之4 之反面解釋，自應認均具有證據能力，得作
    為證據。
貳、實體事項
一、認定犯罪事實之證據及理由：
　　上揭犯罪事實，業據被告陳信錩於警詢、偵查中及本院準備
    、審理時均坦承不諱（見偵卷第22至24、116至117頁，本院
    卷第37、47頁），核與證人即告訴人王秀玲警詢指訴、偵查
    中證述相符（見偵卷第25至28、116至117頁），並有員警職
    務報告、被告外型特徵照片、告訴人清泉醫院診斷證明書、
    臺中市政府警察局道路交通事故初步分析研判表、疑似道路
    交通事故肇事逃逸追查表、臺中市政府警察局豐原分局道路
    交通事故現場圖、道路交通事故調查報告表㈠㈡、道路交通事
    故談話紀錄表-王秀玲、臺中市政府警察局交通事故補充資
    料表、A1A2類交通事故攝影蒐證檢視表、現場及車損照片24
    張、路口監視器翻拍照片8張、車號000-000號車輛詳細資料
    報表、車號000-000號車號查詢機車車籍、被告之證號查詢
    機車駕駛人、告訴人之證號查詢機車駕駛人、臺中市政府警
    察局舉發違反道路交通管理事件通知單影本等資料在卷可稽
    （見偵卷第19、29、33、35、37、43、39至41、45、49、51
    、53至75、77至83、85、87、89、91、93頁），上開補強證
    據足以擔保被告前開任意性自白之真實性，核與事實相符，
    本件事證明確，被告犯行堪以認定，應依法論科。
二、論罪科刑：　　
  ㈠核被告所為，係犯刑法第185條之4第1項前段之駕駛動力交 
    通工具發生交通事故，致人傷害而逃逸罪。
　㈡刑法第47條第1項規定：「受徒刑之執行完畢，或一部之執行
    而赦免後，5年以內故意再犯有期徒刑以上之罪者，為累犯
    ，加重本刑至二分之一。」有關累犯加重本刑部分，不生違
    反憲法一行為不二罰原則之問題，惟其不分情節，基於累犯
    者有其特別惡性及對刑罰反應力薄弱等立法理由，一律加重
    最低本刑，於不符合刑法第59條所定要件之情形下，致生行
    為人所受之刑罰超過其所應負擔罪責之個案，其人身自由因
    此遭受過苛之侵害部分，對人民受憲法第8條保障之人身自
    由所為限制，不符憲法罪刑相當原則，牴觸憲法第23條比例
    原則。於此範圍內，有關機關應自本解釋公布之日起2年內
    ，依本解釋意旨修正之。於修正前，為避免發生上述罪刑不
    相當之情形，法院就該個案應依本解釋意旨，裁量是否加重
    最低本刑，業經為大法官釋字第775號解釋在案。是在實際
    適用個案時，除審酌被告是否符合受徒刑之執行完畢，或一
    部之執行而赦免後，5年以內故意再犯有期徒刑以上之罪之
    要件，以判斷是否成立累犯外，對於是否對被告加重其刑，
    則須審酌是否因加重致生行為人所受之刑罰超過其所應負擔
    罪責，或其人身自由因此遭受過苛之侵害。查被告前因酒後
    駕車公共危險案件，經本院以110年度交簡字第325號判決判
    處有期徒刑6月，併科罰金新臺幣（下同）2萬元確定，於11
    0年9月1日易科罰金執行完畢等情，為被告所不爭執，且有
    臺灣高等法院被告前案紀錄表在卷可參。被告於有期徒刑執
    行完畢後，5 年以內故意再犯本案有期徒刑以上之肇事逃逸
    罪，於形式上固符合累犯之成立要件，然本院審酌被告所犯
    前案係屬酒後駕車公共危險犯罪，本案則屬過失傷害後之肇
    事逃逸罪，前公共危險罪所受之刑度為有期徒刑6月，若認
    定被告成立累犯並因此加重其刑，勢將影響被告相關刑事處
    遇，顯屬過苛，是本院斟酌實情，認本件被告尚不宜因累犯
    而加重其刑。
  ㈢爰以行為人之責任為基礎，審酌被告於道路起駛前，未讓行
    進中之車輛先行，疏未注意貿然駛入車道，而與告訴人騎乘
    之機車發生擦撞，致告訴人人車倒地，於碰撞事故發生後，
    竟未對告訴人施以救護或其他必要措施，置其安危於不顧，
    亦未留下任何姓名、住址等聯絡資料，即騎車逃逸離去，造
    成警員調查肇事責任更形不易，實不可取。所幸告訴人所受
    傷勢非重，而未造成重大之危害，再參酌被告事後就其所涉
    過失傷害部分，告訴人並於偵查庭時當庭撤回告訴，有偵查
    庭訊問筆錄在卷為憑（見偵卷第117頁）；兼衡被告自述國
    中畢業之教育程度、未婚無子女、與70多歲父母親同住、原
    本從事水電工作、每月收入3 萬多元、經濟狀況普通等語（
    見本院卷第47至48頁），暨其犯罪動機、目的、手段、犯罪
    所生之危害等一切情狀，量處如主文所示之刑，並諭知易科
    罰金之折算標準。　　　
據上論斷，應依刑事訴訟法第273條之1第1項、第299條第1項前
段，刑法第185條之4第1項前段、第41條第1項前段，判決如主文
。 
本案經檢察官徐雪萍提起公訴，檢察官蔣得龍到庭執行職務。
中　　華　　民　　國　　111 　年　　5 　　月　　16　　日
                    刑事第九庭  法  官  彭國能
以上正本證明與原本無異。
如不服本判決應於收受判決後20日內向本院提出上訴書狀，並應
敘述具體理由；其未敘述上訴理由者，應於上訴期間屆滿後20日
內向本院補提理由書（均須按他造當事人之人數附繕本）「切勿
逕送上級法院」。
告訴人或被害人如不服判決，應備理由具狀向檢察官請求上訴，
上訴期間之計算，以檢察官收受判決正本之日起算。
                                書記官  陳宇萱
中　　華　　民　　國　　111 　年　　5 　　月　　16　　日
附錄本案論罪科刑所犯法條：
中華民國刑法第185條之4第1項
駕駛動力交通工具發生交通事故，致人傷害而逃逸者，處6月以
上5年以下有期徒刑；致人於死或重傷而逃逸者，處1年以上7年
以下有期徒刑。